臺灣桃園地方法院刑事判決　　　　　　 100年度訴緝字第14號
公　訴　人　臺灣桃園地方法院檢察署檢察官
被　　　告　林曹雪仙
上列被告因偽造文書等案件，經檢察官提起公訴（86年度偵緝字
第247 號），本院判決如下：
   主  文
本件免訴。
    理  由
一、公訴意旨略以：被告林曹雪仙與林金官（業經判決確定）係
    夫妻，並1.於民國82年9 月15日，由林金官任會首，共同召
    集由82年9 月15日起至84年5 月15日止每月新臺幣（下同）
    10,000元，屬內標之民間互助會，連同會首共計22會，每月
    15日晚間6 時許在被告與林金官所經營位於桃園縣八德市○
    ○路○ 段716 號之商店內開標。詎被告與林金官利用多數會
    員互不認識及林玉美、陳天玉、陳美容、陳鄭金蘭拿尾會而
    未參加競標之機會，竟基於意圖為自己不法所有之犯意聯絡
    及行為分擔，且基於概括之犯意，連續於83年12月15日、84
    年1 月15日、84年2 月15日、84年3 月15日、84年4 月15日
    ，共同在開標地點先後冒用不詳姓名會員名義，偽造各該會
    員之簽名署押，並載明不詳金額之標息而偽造標單後，持以
    行使得標，即當場或於數日後至桃園縣內活會會員林玉美、
    陳天玉、陳美容、陳鄭金蘭住處收會款，致林玉美、陳天玉
    、陳美容、陳鄭金蘭等活會會員因陷於錯誤而交付之，且足
    以生損害於該被冒名之互助會員及林玉美等人。嗣於84年 5
    月15日該互助會結束後，經林玉美、陳天玉、陳美容、陳鄭
    金蘭等活會會員前往催討，初被告與林金官藉故延欠，於84
    年6 月19日更避不見面不知去向，林玉美等活會會員始知被
    冒標受騙；2.於83年8 月間參加李秋金任會首，由83年8 月
    25日至87年5 月25日止，每月10,000元之互助會。83年8 月
    25日晚間6 時許，被告與林金官前往桃園縣八德市○○○街
    10巷11弄1 號2 樓李秋金住處以2,200 元之標息參加競標而
    得標後，因會首李秋金要求會員得標時，需覓保證人，填具
    保證書簽章，始可領取會款，被告與林金官竟基於犯意聯絡
    與行為分擔，未徵詢曹火官之同意，即於83年8 月25日至同
    年月27日間之某日，由林金官先前往桃園縣八德市○○○街
    106 巷6 號被告之弟曹火官住處，向不知情之岳母曹施福金
    誆得曹火官之身分證及印章一枚後，交予被告，嗣於83年 8
    月27日晚間，李秋金偕夫張林攜收齊之會款361,000 元前往
    桃園縣八德市○○路26號3 樓之1 號被告與林金官之住處時
    ，由被告對李秋金、張林夫妻佯稱曹火官答應任保證人，並
    出示曹火官之身分證以取信李秋金、張林夫妻，被告更稱其
    不會寫字，請張林幫忙寫保證書，利用不知情之張林在保證
    書之保證人簽署「曹火官」之姓名，自己再蓋「曹火官」印
    文，冒用曹火官之名義偽造完成保證書後，再行使持交予李
    秋金以取得該標得之361,000 元會款，足以生損害於曹火官
    、李秋金等人。嗣於84年7 月25日被告與林金官未按期繳死
    會會款，人亦不知去向，李秋金、張林夫妻前去向曹火官催
    討，經曹火官否認而查獲上情。
二、按時效完成者，應諭知免訴之判決，並得不經言詞辯論為之
    ，刑事訴訟法第302 條第2 款、第307 條分別定有明文。又
    被告於行為後，刑法部分條文業經修正公布，並於95年7 月
    1 日施行。修正後刑法第2 條第1 項之規定，係規範行為後
    法律變更所生新舊法律比較適用之準據法，於修正後刑法施
    行後，應適用新法第2 條第1 項規定之從舊從輕之原則為比
    較，適用最有利於行為人之法律。經查：修正前刑法第80條
    原規定：「追訴權，因下列期間內不行使而消滅：‧‧‧二
    3 年以上、10年未滿有期徒刑者，10年。‧‧‧。前項期間
    自犯罪成立之日起算。但犯罪行為有連續或繼續之狀態者，
    自行為終了之日起算」，而修正後刑法第80條則規定：「追
    訴權，因下列期間內未起訴而消滅：‧‧‧二犯最重本刑為
    3 年以上10年未滿有期徒刑之罪者，20年。‧‧‧。前項期
    間自犯罪成立之日起算。但犯罪行為有繼續之狀態者，自行
    為終了之日起算。」本件被告所涉犯之刑法第216 條、第21
    0 條之行使偽造私文書罪，及同法第339 條第1 項之詐欺罪
    ，其法定刑分別為5 年以下有期徒刑，及5 年以下有期徒刑
    、拘役或科或併科1,000 元以下罰金，依修正前刑法第80條
    之規定，追訴權時效期間均為10年，修正後之刑法第80條則
    將追訴權時效期間提高為20年，經比較新舊法之結果，自以
    修正前刑法第80條規定對被告較為有利，是依刑法第2 條第
    1 項前段之規定，本件即應適用修正前刑法第80條規定，且
    關於追訴權時效之停止進行及停止進行之期間、計算，亦應
    一體適用修正前刑法第83條之規定。
三、經查：
    (一)就犯罪事實1.部分：本件公訴意旨認被告於84年4 月15日
      前涉犯刑法第216 條、第210 條之行使偽造私文書罪、第
      339 條第1 項之詐欺罪，嗣經檢察官於84年8 月22日開始
      偵查，偵查中因被告逃匿，經臺灣桃園地方法院檢察署於
      84年10月24日發布通緝，並在86年8 月29日緝獲歸案，嗣
      經該署檢察官偵查後提起公訴，於87年4 月15日繫屬本院
      ，惟被告再度逃匿，經本院於87年9 月10日發布通緝等情
      ，有臺灣桃園地方法院檢察署收案戳、臺灣桃園地方法院
      檢察署通緝書、緝獲歸案訊問筆錄、起訴書、本院通緝書
      、本院收案戳等件在卷可稽，是本件之追訴權時效，已因
      被告逃匿以致審判程序不能繼續，而停止其進行。惟迄本
      件裁判時，其時效停止進行之期間，已達刑法第80條第 1
      項第3 款所定期間之4 分之1 ，依修正前刑法第83條第 1
      項第2 款及第2 項之規定，其停止原因視為消滅，並自停
      止原因消滅之日起，與停止前已經過之期間，應一併計算
      ，以定該項時效停止進行之期間。依上開規定計算，本件
      被告之追訴權時效期間共計12年6 月，而自檢察官於84年
      8 月22日開始實施偵查日起至84年10月24日發布通緝日止
      ，及自被告於86年8 月29日在偵查中緝獲到案日起至本院
      於87年9 月10日發布通緝日止，此段期間乃檢察官及本院
      依法行使追訴及審判程序之期間，依前揭釋字第138 號解
      釋意旨，此於此期間內追訴權既無不行使之情形，自不生
      時效進行之問題。是被告此部分犯罪之追訴權時效自84年
      4 月15日被告犯罪行為成立日起算，加計12年6 月之追訴
      權時效期間，再加計時效停止進行之期間1 年2 月又17日
      ，被告所涉犯此部分之罪之追訴權時效，至遲應於98年 1
      月2 日即告完成。
    (二)就犯罪事實2.部分：本件公訴意旨認被告於83年8 月27日
      涉犯刑法第216 條、第210 條之行使偽造私文書罪，嗣經
      檢察官於86年3 月11日開始偵查，偵查中因被告逃匿，經
      臺灣桃園地方法院檢察署於86年8 月27日發布通緝，並在
      86年8 月29日緝獲歸案，嗣經該署檢察官偵查後提起公訴
      ，於87年4 月15日繫屬本院，惟被告再度逃匿且傳拘無著
      ，經本院於87年9 月10日發布通緝等情，有臺灣桃園地方
      法院檢察署收案戳、臺灣桃園地方法院檢察署通緝書、緝
      獲歸案訊問筆錄、起訴書、本院通緝書、本院收案戳等件
      在卷可稽，是本件之追訴權時效，已因被告逃匿以致審判
      程序不能繼續，而停止其進行。惟迄本件裁判時，其時效
      停止進行之期間，已達刑法第80條第1 項第3 款所定期間
      之4 分之1 ，依修正前刑法第83條第1 項第2 款及第2 項
      之規定，其停止原因視為消滅，並自停止原因消滅之日起
      ，與停止前已經過之期間，應一併計算，以定該項時效停
      止進行之期間。依上開規定計算，本件被告之追訴權時效
      期間共計12年6 月，而自檢察官於86年3 月11日開始實施
      偵查日起至86年8 月27日發布通緝日止，及自被告於86年
      8 月29日在偵查中緝獲到案日起至本院於87年9 月10日發
      布通緝日止，此段期間乃檢察官及本院依法行使追訴及審
      判程序之期間，依前揭釋字第138 號解釋意旨，此於此期
      間內追訴權既無不行使之情形，自不生時效進行之問題。
      是被告此部分犯罪之追訴權時效自83年8 月27日被告犯罪
      行為成立日起算，加計12年6 月之追訴權時效期間，再加
      計時效停止進行之期間1 年6 月又1 日，被告所涉犯此部
      分之罪之追訴權時效，至遲亦應於97年8 月28日即告完成
      。
    (三)綜上所述，本件被告犯罪之追訴權時效既均已完成，揆諸
      首開說明，爰不經言詞辯論，逕為免訴判決之諭知。
據上論斷，應依刑事訴訟法第302 條第2 款、第307 條，判決如
主文。
中    華    民    國  100     年    3     月    11    日
                    刑事第十庭  審判長法  官  江德民
                                      法  官  黃鏡芳
                                      法  官  蘇昌澤
以上正本證明與原本無異。
如不服本判決應於收受判決後10日內向本院提出上訴書狀，並應
敘述具體理由。其未敘述上訴理由者，應於上訴期間屆滿後20日
內向本院補提理由書( 均須按他造當事人之人數附繕本) 「切勿
逕送上級法院」。
                                      書記官  李佳穎
中    華    民    國   100    年    3     月    14    日